【裁判字號】    92,上訴,3080
【裁判日期】    921114
【裁判案由】    殺人未遂等
【裁判全文】
臺灣高等法院刑事判決                          九十二年度上訴字第三０八０號
    上  訴  人  臺灣桃園地方法院檢察署檢察官
    上  訴  人
    即  被  告  丙○○
                丁○○
    共      同
    選任辯護人  盧建宏  律師
    上  訴  人
    即  被  告  戊○○
    選任辯護人  金志雄  律師
                葉繼升  律師
右上訴人因被告殺人未遂等案件，不服臺灣桃園地方法院九十一年度訴字第四五六號
，中華民國九十二年六月三十日第一審判決（起訴案號：臺灣桃園地方法院檢察署九
十年度偵字第一一八八七號），提起上訴，本院判決如左：
    主  文
原判決關於丙○○傷害部分暨丁○○部分均撤銷。
丙○○殺人未遂，處有期徒刑伍年貳月，空氣長槍壹把（槍枝管制編號000000
0000）、空氣鋼瓶柒瓶、小鋼珠柒顆，均沒收。
丁○○傷害人之身體，處有期徒刑伍月，如易科罰金，以佰元折算壹日。
其他上訴駁回。
    事  實
一、丙○○、丁○○為父子關係，同住在桃園縣龜山鄉○○○街六十五巷二十號內，
    於民國九十年七月十八日二十三時五十分許，因丁○○之女兒哭鬧，丙○○加以
    斥責，語音過大，住在渠等對面即桃園縣龜山鄉○○○街六十五巷十九號之鄰居
    戊○○心生不滿，遂在自己住處二樓大喊：這麼晚了，吵什麼？等語，致與丙○○發生口角後，戊○○隨即衝往屋外，丙○○竟基於殺人之犯意，戊○○與丁○○則各基於傷害人之犯意而互毆，戊○○並隨手持他人棄置地上之木棍一支毆打
    丙○○、丁○○二人及砸破丙○○、丁○○住處之鋁門玻璃（毀損部分未據告訴
    ）；丙○○持其所有具有殺傷力之空氣長槍壹把（該槍枝管制編號000000
    0000，以裝填小型之二氧化碳鋼瓶之氣體為發射動力，以發射小鋼珠）、空
    氣鋼瓶七瓶、小鋼珠七顆，朝戊○○之胸口發射直徑六ｍｍ之小鋼珠七顆，其中
    二顆射中戊○○之左上臂及前胸（另五顆未中，掉落地上），丙○○並以上開空
    氣長槍槍身毆打戊○○；丁○○則持丙○○於十幾年前在桃園縣桃園市虎頭山區
    所拾獲之十字弓一支（同時查獲弓箭八支，侵占遺失物部分已罹於追訴權時效）
    ，毆打戊○○，致戊○○受有頭皮併左眉撕裂傷、顏面擦挫傷、左上臂併前胸壁
    槍擊傷等傷害，經送醫急救，始幸免死亡；丙○○則受有左肘、前臂、左手擦挫
    傷併瘀腫等傷害；丁○○亦受有後腦挫傷及擦傷、右手第四指撕裂傷、左手前臂
    挫傷、前胸及後臂多處挫傷等傷害，嗣丙○○、丁○○將已因毆打戊○○而斷裂
    之上開空氣長槍、十字弓藏放於其等住處頂樓之水塔內，經警於同年月十九日六
    時許查獲並在上開地點扣得空氣長槍一枝、十字弓一把（含弓箭八枝）、空氣鋼
    瓶七瓶、直徑六ｍｍ之鋼珠七顆（含自戊○○體內取出之二顆）。
二、案經戊○○、丙○○、丁○○分別訴由桃園縣警察局龜山分局報告臺灣桃園地方
    法院檢察署檢察官偵查起訴。
    理  由
一、訊據被告丙○○否認持有具有殺傷力之空氣長槍及殺人未遂犯行，辯稱：前開槍
    枝並無殺傷力，當時被告戊○○持鐵棍毆打伊及被告丁○○，伊一時情急，不小
    心誤射被告戊○○，並無殺人故意。訊之被告丁○○、戊○○亦均否認有傷害犯
    行，被告丁○○辯稱：被告戊○○先持鐵棍毆打伊，伊始加以反擊。被告戊○○
    則辯稱：因被告丙○○、丁○○分別持空氣槍枝、十字弓攻擊伊，伊方持木棍反
    擊。經查：
    (一)按槍砲彈藥刀械管制條例第四條本條例所稱槍砲係指火砲、肩射武器、機關槍
      、衝鋒槍、卡柄槍、自動步槍、普通步槍、馬槍、手槍、鋼筆槍、瓦斯槍、麻
      醉槍、獵槍、空氣槍、魚槍、改造模型槍及其他可發射金屬或子彈具有殺傷力
      之各式槍砲而言。而有關殺傷力認定之標準，有認為在最具威力之適當距離，
      以彈丸可穿入人體皮肉層之動能為基準（司法院八十一年六月十一日秘如廳二
      字第０六九八五號函釋），有認為對活豬作射擊測試結果，彈丸單位面積動能
      達二十四焦耳（一平方公分），則足以穿入豬隻皮肉層，另有認為彈丸單位面
      積動能達二十焦耳（一平方公分），則足以穿入人體皮肉層。（見原審卷第二
      十九頁所附之內政部警政署刑事警察局九十一年四月三十日刑鑑字第０九一０
      ０七九００六函提及之該局及日本科學警察研究結果)。本件被告丙○○持空
      氣長槍，裝填空氣鋼瓶之氣體為發射動力，將直徑六ｍｍ之鋼珠二顆射入被告
      戊○○皮下一至一‧五公分（詳如後述），依上所述，前開空氣長槍確有殺傷
      力，為槍砲彈藥刀械管制條例第四條第一項第一款所規定「其他可發射金屬或
      子彈具有殺傷力」之槍枝。至於內政部警政署刑事警察局九十年八月二日刑鑑
      字第一六二三○八號鑑驗通知書認為：送鑑空氣槍一枝（槍枝管制編號000
      0000000），認係玩具空氣長槍，以裝填小型之二氧化碳鋼瓶之氣體為
      發射動力，其槍柄、槍管均斷裂，依現狀，認不具殺傷力；同局九十一年四月
      三十日刑鑑字第○九一○○七九○○六號函亦認為：本局對於空氣槍之鑑驗係
      以「動能測試射法」加以鑑驗，並將檢測之數據提供司法機關參考，本案送鑑
      槍枝，因送驗時其槍柄、槍管均斷裂，故無法以動能測試法加以鑑驗並基於其
      機械結構與性能瑕疵之現狀，認不具殺傷力；本局對於槍枝之鑑驗係就原送鑑
      時之狀態，以客觀科學之方式並輔以專業經驗法則之判斷，進而認定其鑑驗內
      容與事實，故無從僅就假設其槍柄、槍管未斷，具可發射自被害人戊○○體內
      取出之鋼珠而穿透人體，推定其具殺傷力等語，惟由上開鑑定意見及函文內容
      可知，刑事警察局係以前開空氣長槍扣案時，其槍柄、槍管俱已斷裂，無法發
      射鋼珠之「現狀」為其判斷依據，尚不足以認定上述空氣長槍自始即無殺傷力
      ，併此敘明。
    (二)九十年七月十八日二十三時五十分許，因被告丁○○之女兒哭鬧，被告丙○○
      加以斥責，語音過大，致住渠等對面之被告戊○○心生不滿，遂在自己住處二
      樓大喊：這麼晚了，吵什麼？等語，而與被告丙○○、丁○○發生口角後，被
      告戊○○隨即衝往屋外與被告丁○○互毆，被告丙○○在混戰當中，持右揭空
      氣長槍一支，朝被告戊○○胸口發射直徑六ｍｍ之小鋼珠七顆，其中二顆射中
      戊○○之左上臂及前胸，被告丙○○並以上開空氣長槍槍身毆打被告戊○○；
      被告丁○○則持上開十字弓一支毆打被告戊○○；被告戊○○亦隨手持他人棄
      置地上之木棍一支毆打被告丙○○、丁○○二人及砸破被告丙○○、丁○○住
      處之鋁門玻璃，致被告戊○○受有頭皮併左眉撕裂傷、顏面擦挫傷、左上臂併
      前胸壁槍擊傷等傷害；被告丙○○則受有左肘、前臂、左手擦挫傷併瘀腫等傷
      害；被告丁○○亦受有後腦挫傷及擦傷、右手第四指撕裂傷、左手前臂挫傷、
      前胸及後臂多處挫傷等傷害之事實，除據被告丙○○迭於警訊、偵查及原審供
      承：「當時我孫女在哭，對面鄰居戊○○向我罵髒話，之後戊○○就持鐵棍打
      我，然後我拿空氣長槍對戊○○．．．之後我三人（即被告丙○○、丁○○、
      戊○○）扭打，我用空氣長槍槍托打傷戊○○致空氣長槍毀損．．．。」、「
      楊（洋慶）先到我家，因我孫子在哭，他到我家罵我。」、「．．．因我孫子
      在家哭鬧，隔壁鄰居戊○○就衝到我家．．．本來他只拿鐵棍打我．．．後我
      兒子丁○○從樓上下來也被打到．．．我兒子是拿十字弓抵擋，我拿槍抵擋．
      ．．。」等語（見偵卷第十一頁背面、第十二頁正面、第六五頁正面、原審卷
      第三十八頁、第三十九頁）；被告丁○○亦於警訊、偵查及原審供承：「起因
      係當時我女兒黃○○哭聲太大，住我家前住戶戊○○不滿，與我及我父親發生
      口角，後戊○○便拿鐵棍至住家前挑釁，後衝入我家客廳內以鐵棍毆打我父親
      手臂等處．．．毆打我頭部、手等處．．．（我）只用十字弓槍托與戊○○互
      毆，後雙方多處掛彩．．．戊○○又以鐵棍打破玻璃大門．．．。」、「因小
      孩在哭（是我女兒），可能是太大聲，楊（洋慶）可能不高興，打開窗戶罵我
      們，並持棒衝到我家。」、「當時是小孩子在哭鬧，我爸在罵我，結果戊○○
      就拿不知是鐵棍或是什麼棍子下來打我父親，我便隨手拿十字弓抵抗。」、「
      ．．．下去要勸阻時，戊○○就要打我，他拿一支鐵棍打我後腦．．．我便順
      手去拿冰箱旁的十字弓阻擋．．．。」等語（見偵字第十五頁背面、第四五頁
      正面、第五六頁正面、原審卷第三十九頁、第四十頁）；被告戊○○亦於警訊
      、偵查及原審供承：「於民國九十年七月十八日二十三時五十分許，當時我在
      家中睡覺，聽到外面有吵鬧，是由我家對面傳出來的，我即大聲叫他們『不要
      吵』了，對方即挑釁的說叫我『有種下來說』。我即出來外面，發現二名男子
      ，一名手持十字弓，一名男子持類似長槍，對著我，我即衝上前去想把他們的
      武器搶下來，持槍的男子即對我開槍，約開了四至五槍，後並以槍托攻擊我的
      頭部，另一名男子也衝上前來攻擊我，於是扭打成一團．．．。」、「．．．
      聽到隔壁丙○○和丁○○二人在吵架，我叫他們小聲一點，而他們二人便打開
      窗戶大聲罵我髒話，叫我下樓．．．我便又下去，結果看到丙○○拿槍，丁○○拿十字弓，丙○○先開槍打中我，我大約聽到四、五聲槍聲，其中有二槍打
      中我。他開完槍後，丁○○又拿十字弓射我，射我二次，但沒射中，丙○○又
      拿槍托打我，我便隨手撿起地上木棍，我沒打到他們。」、「．．．我就從二
      樓開窗對著對面黃家大聲說，現在幾點了，人家要睡覺，可否小聲一點，但黃
      父子就罵三字經，說有膽下來．．．他們又在樓下叫，我忍不住便衝下去，到
      門口發現他們二人站在門口，丙○○用空氣槍用紅外線瞄準我的胸前並發射鋼
      珠，第一顆鋼珠射到我的胸前，第二顆射到我的左臂，逸拿十字弓準備對我發
      射，我便拿起我家門口木棍上前欲把槍奪下．．．他（即被告丙○○）拿槍托
      打我頭部．．．。」等語（見偵卷第十八頁背面、第五五頁背面、第五六頁正
      面、原審卷第四十頁、第四十一頁）；另證人即被告戊○○之母乙○○○亦於
      警訊、本院證稱：「因為當時我兒子聽到我家對面有吵鬧聲即出去叫他們不要
      吵，因對方不聽勸阻反而向我兒子挑釁，叫他有種下來說，所以我兒子才出去
      和他們理論。」、「．．．我好像就看到我兒子的側邊有流血，我就看到丙○○有拿槍托敲我兒子的頭，上面有瞄準器，我出去時就聽到三、四聲，他有打
      到我兒子。」等語（見偵卷第二一頁背面、本院卷第七十三頁）；證人即被告
      丙○○之妻甲○○亦原審證稱：「我聽到聲音下樓，看到被告等互打．．．。
      」等語（原審卷第一一五頁）此外，並有搜索扣押筆錄、臨檢紀錄表、敏盛綜
      合醫院診斷證明書三紙、現場及扣案物照片二四張附卷可稽（見偵卷第六頁、
      第七頁、第九頁、第二三頁至第二五頁、第二七頁至第三四頁）及上開已毀損
      之十字弓一支、空氣長槍一支、瓦斯鋼瓶七瓶、鋼珠七顆扣案可證，足堪認定
      。至被告丙○○、丁○○雖指訴被告戊○○持鐵棍毆打其二人，證人甲○○（
      被告丙○○之配偶）於本院雖亦證稱：被告戊○○係持鐵棍（本院卷第七十頁
      ），惟此部分被告戊○○僅承認係隨手持起地上之木棍為之，參諸被告丙○○
      、丁○○所受之前開傷害，持木棍亦可能致之，且現場並未查獲鐵棍，此部分
      應依被告戊○○之陳述為準，被告戊○○係以木棍傷害被告丙○○、丁○○二
      人。
    (三)被告丙○○雖否認有持上開空氣長槍朝被告戊○○射擊上開小鋼珠之行為，並
      辯稱係不小心扣板機而致小鋼珠射出，亦無殺人之犯意云云。惟查：
      1.被告丙○○於警訊、偵查及原審分別供承：「因戊○○持鐵棍打我，我氣不
        過所以拿持空氣長槍射戊○○。」、「（問：為何要對楊射擊？）是他先打
        我。我不是故意扣板機的。」、「．．．我槍被他打斷，我不小心便射出子
        彈。」、「．．．我拿槍抵擋他拿鐵棍就打斷我的槍托，因我後退當時就不
        小心扣到板機，鋼珠就衝出來．．．。」等語（見偵卷第十一頁背面、第四
        六頁正面、第五六頁正面、原審卷第三十九頁），被告丙○○先於警訊時坦
        承有射擊被告戊○○之行為，嗣於偵查、原審始改稱不是故意、槍被打斷才
        不小心扣板機射出鋼珠等語，其事後翻異，已有可疑，況上開空氣長槍被打
        斷後，竟仍能射出鋼珠，亦與常情不合；而證人乙○○○亦於警訊時證稱：
        「．．．丙○○手持類似長槍之物朝我兒子（即被告戊○○）腰間部位開槍
        ，我見狀即打電話報警求救。」等語（見偵卷第二十一頁背面），足證被告
        黃燈有持上開空氣長槍朝被告戊○○射擊上開小鋼珠之事實。
      2.按殺人未遂與傷害之區別，應以加害人有無殺意為斷；至其殺意之有無，雖
        不以兇器之種類及傷痕之多少等，為絕對之認定標準，但加害人下手之部位
        、用力之程度，仍非不可藉為判斷有無殺意之心證依據（最高法院八十七年
        台上字第三一二三號判決意旨照）。本件扣案之空氣長槍具有殺傷力，有如
        前述，且以具有殺傷力之空氣長槍射擊人之胸口，足以致人死亡，亦為一般
        人所是認，被告丙○○持該空氣長槍對被告戊○○之胸口射擊多次，已據被
        告戊○○陳明，而案發後警方在被告丁○○之房屋前發現五粒小鋼珠（見偵
        查卷第五頁之之臨檢紀錄表所載），加以自被告戊○○體內取出之二粒小鋼
        珠觀之，被告丙○○應係對被告戊○○射擊七次，且其中二發深入皮下一公
        分及一．五公分，有敏盛綜合醫院九十一年九月二十五日九一敏醫字第一二
        八三號函附病歷簽註意見表及病歷影本在卷可稽（原審卷第一五一頁以下）
        ，被告丙○○持具有殺傷力之空氣長槍，連續朝被告戊○○之胸口射擊七次
        ，足認被告丙○○有殺人之犯意。
    (三)被告戊○○與被告丙○○、丁○○二人均互指對方先動手毆自己，自己才基於
      防衛而加以反擊等語，惟按正當防衛必須對於現在不法之侵害始得為之，侵害
      業已過去，即無正當防衛可言。至彼此互毆，又必以一方初無傷人之行為，因
      排除對方不法之侵害而加以還擊，始得以正當防衛論。故侵害已過去後之報復
      行為，與無從分別何方為不法侵害之互毆行為，均不得主張防衛權；又衡之一
      般社會經驗法則互毆係屬多數動作構成單純一罪而互為攻擊之傷害行為，縱令
      一方先行出手，而還擊一方在客觀上苟非單純僅對於現在不法之侵害為必要排
      除之反擊行為，因其本即有傷害之犯意存在，則對其互為攻擊之還手反擊行為
      ，自無主張防衛權之餘地（最高法院三十年上字第一○四○號判例、八十四年
      度台非字第二○八號裁判意旨足資參照）。本件被告戊○○初因被告丙○○、
      丁○○二人在家聲響過大而加以吆喝，嗣則因與被告丙○○、丁○○言語對罵
      後，雙方均心生忿激而在樓下正面衝突互毆或持空氣長槍射擊，再衡以被告三
      人所受之上述傷害內容，並不能證明任何一方所為之行為係「必要排除之反擊
      行為」，反適足得見被告三人下手之力道及部位，並非僅「必要之反擊」而已
      ，實均已達欲故意傷害他人身體或殺人之程度，此外，復查無其他證據足資證
      明何被告係先出手之人，揆諸上開說明，本件被告戊○○、丙○○、丁○○均
      不得主張自己係正當防衛甚明。
    (四)被告戊○○另指訴被告丁○○於衝突中有持上開十字弓朝其發射十字弓箭二次
      未中等語。惟查：被告戊○○於警訊時僅指訴：「．．．我即大聲叫他們『不
      要吵』了，對方即挑釁的說叫我『有種下來說』。我即出來外面，發現二名男
      子，一名手持十字弓，一名男子持類似長槍，對著我，我即衝上前去想把他們
      的武器搶下來，持槍的男子即對我開槍，約開了四至五槍，後並以槍托攻擊我
      的頭部，另一名男子也衝上前來攻擊我，於是扭打成一團．．．。」等語（見
      偵卷第十八頁背面），前已述及，則若被告丁○○有持十字弓射擊被告戊○○
      ，衡情被告戊○○應於警訊時即會迫不及待加以指出，而不致僅提及有人持十
      字弓而未提及發射弓箭之事；且證人即被告戊○○之母乙○○○在警訊中亦僅
      敘及被告丙○○有持類似長槍之物射擊被告戊○○而未言及被告丁○○有持十
      字弓發射弓箭之情，足認被告戊○○所指被告丁○○有持十字弓對其射擊弓箭
      乙節，尚不足採。
    綜上所述，被告三人所辯，均為卸責之詞，不足採信。本件事證明確，被告三人
    犯行均堪以認定。被告戊○○之選任辯護人聲請再為傳喚最先到場之警員，並無
    必要，併此敘明。
二、核被告丙○○所為，係犯刑法第二百七十一條第二項、第一項之殺人未遂罪，槍
    砲彈藥刀械管制條例第十一條第四項之未經許可，持有可發射金屬或子彈具有殺
    傷力之槍枝罪。被告丁○○、戊○○所為，均係犯刑法第二百七十七條第一項之
    普通傷害罪。被告戊○○係以一傷害行為，同時傷害被告丙○○、丁○○二人，
    侵害渠二人之法益，核屬一行為觸犯二罪名之同質想像競合犯，應依刑法第五十
    五條之規定，從一重之普通傷害罪論處。被告丙○○所犯殺人未遂與未經許可，
    持有可發射金屬或子彈具有殺傷力之槍枝二罪間，有方法結果之牽連關係，應從
    一重殺人未遂罪處斷。被告丙○○殺人而未發生死亡之結果，為未遂犯，應依刑
    法第二十六條前段規定減輕其刑。
三、原審以被告丙○○、丁○○罪證明確，分別予以論罪科刑，固非無見，惟查：(一)
    被告丙○○係犯殺人未遂與未經許可，持有可發射金屬或子彈具有殺傷力之槍枝
    二罪，有如前述，原判決認為被告丙○○係犯傷害罪，自有未合。(二)被告丁○○
    所犯傷害罪，係單獨為之，亦如前述，原判決認為其與被告丙○○共同為之，亦
    有未合。被告丙○○、丁○○上訴否認犯行，指摘原判決不當，固無理由。檢察
    官循告訴人之請求，以被告丁○○於衝突中，持上開十字弓朝被告戊○○發射十
    字弓箭二次，因認為被告丁○○具有殺人之犯意，有殺人未遂罪嫌，而提起上
    訴（請上字卷七頁），惟查：被告丁○○並未持十字弓朝被告戊○○十字弓箭，
    有如前述（理由一之(四)），檢察官此部分之上訴，亦無理由。惟原判決既有可議
    之處，自應由本院將原判決關於被告丙○○傷害部分暨丁○○部分予以撤銷改判
    。爰審酌被告丙○○、丁○○犯罪之動機、目的、手段，犯罪所生之損害、犯罪
    後之態度等一切情狀，就被告丙○○部分，量處有期徒刑五年二月，就被告丁○○部分，量處有期徒刑五月，併諭知易科罰金之折算標準。扣案之空氣長槍一把
    ，係違禁物，應依刑法第三十八條第一項第一款規定宣告沒收；空氣鋼瓶七瓶、
    小鋼珠七顆，均係供被告丙○○犯殺人未遂罪所用之物，且屬被告丙○○所有，
    應依刑法第三十八條第一項第二款之規定宣告沒收。至於扣案十字弓一把，雖係
    被告丁○○犯傷害罪所用之物，但係被告丙○○所有，並非被告丁○○所有，另
    扣案之箭八支，並非供犯罪所用之物，均不宣告沒收。
四、原審並以被告戊○○罪證明確，依刑法第二百七十七條第一項、第四十一條第一
    項，罰金罰鍰提高標準條例第一條前段、第二條規定，並於審酌被告戊○○之素
    行、雖身為鄰居，然僅因細故即暴力相向，其犯罪之動機著有可議之處，及其犯
    罪之目的、手段、犯罪所生之損害，犯罪後之態度等一切情狀，量處有期徒刑六
    月，併諭知易科罰金之折算標準。並以被告戊○○用以犯本罪所用之木棍一支，
    因未扣案，且係其隨手自地上拾得，並非其所有，業據其供明，不併予宣告沒收
    。經核原判決閼於此部分認事用法並無不合，量刑亦屬妥適，被告戊○○上訴，
    猶執前詞指摘原判決不當，請求撤銷改判云云，為無理由，應予駁回。
五、被告丙○○被訴未經許可持有刀械部分：
    (一)公訴意旨另略以：被告丙○○於不詳時間自不詳地點取得十字弓一支、弓箭八
      支後，即未經許可持有之，因認被告丙○○涉違反槍砲彈藥刀械管制條例第十
      四條第三項之未經許可持有刀械罪嫌。
    (二)按犯罪事實應依證據認定之，無證據不得推定其犯罪事實；又不能證明被告犯
      罪者，應諭知無罪之判決，刑事訴訟法第一百五十四條、第三百零一條第一項
      分別定有明文。次按刑事訴訟法上所謂認定犯罪事實之證據，係指足以認定被
      告確有犯罪行為之積極證據而言，該項證據自須適合於被告犯罪事實之認定，
      始得採為斷罪資料。如未能發現相當證據，或證據不足以證明，自不能以推測
      或擬制之方法，以為裁判之基礎。又刑事訴訟上證明之資料，無論其為直接或
      間接證據，均須達於通常一般人均不致有所懷疑，而得確信其為真實之程度，
      始得據為有罪之認定，若其關於被告是否犯罪之證明未能達此程度，而有合理
      性懷疑之存在，致使無法形成有罪之確信，根據「罪證有疑，利於被告」之證
      據法則，即不得遽為不利被告之認定（最高法院二十九年上第三一０五號、四
      十年臺上字第八六號、七十六年臺上字第四九八六號判例意旨參照）。
    (三)公訴人認被告丙○○涉違反槍砲彈藥刀械管制條例第十四條第三項之未經許可
      持有刀械罪嫌，無非係以：有上開十字弓一支、弓箭八支扣案可證為其主要論
      據。訊據被告丙○○固承認持有上開十字弓一支、弓箭八支不諱，惟否認有何
      違反槍砲彈藥刀械管制條例第十四條第三項之未經許可持有刀械之犯行。經查
      ：被告丙○○於原審固坦承上開十字弓一把、弓箭八枝，係其於十幾年前，在
      桃園縣桃園市虎頭山區烤肉時所撿拾而得，惟上開十字弓一把、弓箭八支，經
      瞄準器、望遠鏡等配備；另十字弓用弓箭八枝亦非屬「各類槍砲、彈藥主要組
      成零件種類」範圍，故均非槍砲彈藥刀械管制條例中之管制物品，有桃園縣警
      察局九十一年六月七日桃警保字第○九一○○七○七二二號函附卷可稽。扣案
      之上開十字弓一把、弓箭八支既均非槍砲彈藥刀械管制條例中之管制物品，則
      被告丙○○加以持有，亦不犯同條例第十四條第三項之未經許可持有刀械罪。
      此外，復查無其他積極證據足資證明被告丙○○此部分確涉有公訴人所指之未
      經許可持有刀械犯行，揆諸上開證明，不能證明被告丙○○有此部分犯罪，自
      為無罪之諭知。
    (四)原審就此部分應諭知被告丙○○無罪之判決，經核亦無不合，檢察官此部分之
      上訴，為無理由，應予駁回。
六、本件檢察官起訴雖指被告丁○○係涉犯刑法第二百七十七條第一項之傷害罪嫌，
    然檢察官於原審判決後循被害人戊○○之聲請提起上訴，主張被告丁○○之犯行
    應負殺人未遂罪責，既於本院言詞辯論終結前，爭執為非屬刑事訴訟法第三百七
    十六條各款所列之罪，依司法院大法官會議釋字第六十號解釋意旨，檢察官得對
    本院就被告丁○○判決部分於法定期間內提起第三審上訴，併此明。
據上論斷，應依刑事訴訟法第三百六十八條、第三百六十九條第一項前段、第三百六
十四條、第二百九十九條第一項前段，槍砲彈藥刀械管制條例第十一條第四項，刑法
第百七十一條第二項、第一項、第二百七十七條第一項、第五十五條、第二十六條前
段、第四十一條第一項、第三十八條第一項第一款、第二款，罰金罰鍰提高標準條例
第一條前段、第二條，判決如主文。
本案經檢察官呂光華到庭執行職務。
中      華      民      國    九十二    年     十一     月     十四     日
                              臺灣高等法院刑事第二十四庭
                                  審判長法  官  陳  貽  男
                                        法  官  徐  世  禎
                                        法  官  李  世  貴
右正本證明與原本無異。
檢察官暨被告丙○○就被告丙○○殺人未遂部分如不服本判決應於收受送達後十日內
向本院提出上訴書狀，其未敘述上訴之理由者並得於提起上訴後十日內向本院補提理
由書（均須按他造當事人之人數附繕本）。
檢察官就被告丁○○部分如不服本判決應於收受送達後十日內向本院提出上訴書狀，
其未敘述上訴之理由者並得於提起上訴後十日內向本院補提理由書（均須按他造當事
人之人數附繕本）。
                                        書記官  魏  汝  萍
中      華      民      國    九十二    年     十一     月     十四     日
附錄：本案論罪科刑法條全文
刑法第二百七十七條
  傷害人之身體或健康者，處三年以下有期徒刑、拘役或一千元以下罰金。
  犯前項之罪因而致人於死者，處無期徒刑或七年以上有期徒刑；致重傷者，處三年
  以上十年以下有期
刑法第二百七十一條
  殺人者，處死刑、無期徒刑或十年以上有期徒刑。
  前項之未遂犯罰之。
  預備犯第一項之罪者，處二年以下有期徒刑。
槍砲彈藥刀械管制條例第十一條
  未經許可，製造、販賣或運輸第四條第一項第一款所稱其他可發射金屬或子彈具有
  殺傷力之各式槍砲者，處五年以上有期徒刑，併科新臺幣一千萬元以下罰金。
  未經許可，轉讓、出租或出借前項所列槍砲者，處三年以上十年以下有期徒刑，併
  科新臺幣七百萬元以下罰金。
  意圖供自己或他人犯罪之用，而犯前二項之罪者，處無期徒刑或七年以上有期徒刑
  ，併科新臺幣一千萬元以下罰金。
  未經許可，持有、寄藏或意圖販賣而陳列第一項所列槍砲者，處一年以上七年以下
  有期徒刑，併科新臺幣七百萬元以下罰金。
  第一項至第三項之未遂犯罰之。


司法院資訊處製作；財團法人民間司法改革基金會備份。
